【裁判字號】    89,自,107
【裁判日期】    900605
【裁判案由】    侵占等
【裁判全文】
臺灣基隆地方法院刑事判決                          八十九年度自字第一０七號
    自  訴  人  鎮北交通有限公司  設基隆市○○路一○三號
    代  表  人  蔡志華
    自訴代理人  乙○○
    被      告  甲○○
右列被告因侵占等案件，經自訴人提起自訴，本院判決如左：
    主  文
甲○○無罪。
    理  由
一、自訴意旨略以：緣被告甲○○於民國八十九年九月十六日向自訴人鎮北交通有限
    公司承租車號Ｇ三─九六六號營業小客車一部作為計程車營業之用，雙方約定每
    日租金新臺幣（下同）七百五十元，每三日繳納一次，自訴人乃將該小客車交予
    被告甲○○。詎料被告甲○○自八十九年十月一日起，拒繳租金，亦未返還車輛
    ，自訴人曾多次聯絡及尋找被告甲○○，促其返還車輛並繳納租金，均無結果，
    因認被告所為涉犯侵占該車及詐欺租金云云。
二、自訴人鎮北交通有限公司認被告甲○○涉有侵占、詐欺犯行，無非以被告甲○○
向其租車，雙方約定車租每日七百五十元，每三日繳納一次，被告甲○○自八十
    九年十月一日起，即未再繳納租金，車子亦未歸還，有車輛租賃與保管合約書影
    本、存證信函影本、分類總帳影本、被告甲○○駕駛執照影本可為佐證。訊之被
    告甲○○則堅決否認有何侵占、詐欺情事，辯稱：伊向自訴人租車已經三年，車
    租均依約給付。因為車子不好跑，才自八十九年十月一日起沒給租金，但曾告訴
    自訴人會還租金，車子並未抵押或借人，亦未將車子當作個人使用，且車子在九
    十年四月十八日已返還自訴人等語。
三、按犯罪事實應依證據認定之，無證據不得推定其犯罪事實；而不能證明被告犯罪
    者，應諭知無罪之判決，刑事訴訟法第一百五十四條、第三百零一條第一項分別
    定有明文。又刑事訴訟法所謂認定犯罪事實之證據，係指足以認定被告確有犯罪
    行為之積極證據而言（最高法院二十九年上字第三一○五號判例參照），苟積極
    證據不足為不利於被告事實之認定時，即應為有利於被告之認定，更不必有何有
    利之證據（最高法院三十年上字第八一六號判例參照）。次按刑法上侵占罪之構
    成，須行為人客觀上先有法律或契約上之原因持有他人之物而易持有為所有，主
  觀上則須變易其原來之持有意思而為不法所有之意思，如僅將持有物延不交還或
    有其他原因致一時未能交還，即難遽以該罪相繩（最高法院六十八年台上字第三
    一四六號判例參照）。再按刑法第三百三十九條第一項詐欺罪之成立，以意圖為
    自己或第三人不法之所有，以詐術使人將本人或第三人之物交付為要件。所謂以
    詐術使人交付，必須被詐欺人因其詐術而陷於錯誤，若其所用方法，不能認為詐
    術，亦不致使人陷於錯誤，即不構成犯罪，最高法院著有四十六年台上字第二六
    ○號判例可資參照。經查本件自訴人指訴被告侵占車輛部分，被告雖因契約上之
    原因而持有自訴人之物，且被告租車延未歸還，然並無積極證據足以證明被告主
    觀上有將原來持有之意思，變易為不法所有之意思，客觀上有易持有為所有之行
    為。更何況被告甲○○因未收受傳票致不知自訴人提出自訴，隨即於通緝被捕後
    翌日，將租得之車輛返還自訴人，亦未將車子改裝成私人車行使用等行為，為其
    所自承，益徵其要無侵占之意圖及行為。至於自訴人指訴被告甲○○詐欺租金部
    分，經查被告向自訴人租車已長達三年，其間車租大多償付，且均以本人名義承
    租，業據被告及自訴代理人自承在卷，並有車輛租賃與保管合約書在卷可按，則
    被告在八十九年九月十六日承租本件Ｇ三─九六六號車輛之時，主觀上尚難遽認
    有何不法所有意圖，客觀上亦未有何施詐術行為。此外，復查無其他積極證據足
    以證明被告觸犯侵占、詐欺罪，揆諸前揭說明，自應諭知無罪，以昭公允。本件
    核屬民事糾葛，自訴人宜循民事途徑解決紛爭，併此敘明。
據上論斷，應依刑事訴訟法第三百四十三條、第三百零一條第一項判決如主文。
中      華      民      國      九十      年      六    月      五      日
                                      臺灣基隆地方法院刑事第二庭
                                            法  官    邱  志  平
右正本證明與原本無異。
對於本件判決如有不服，應於收受送達後十日內，向本院提出上訴書狀，上訴於臺灣
高等法院，並按他造當事人之人數附具繕本。
                                            書記官    彭  淑  芳
中      華      民      國      九十      年      六    月      六      日


司法院資訊處製作；財團法人民間司法改革基金會備份。
